【裁判字號】    92,簡上,117
【裁判日期】    921014
【裁判案由】    傷害
【裁判全文】
臺灣士林地方法院刑事判決                        九十二年度簡上字第一一七號
    上  訴  人
    即  被  告  甲○○
右上訴人因傷害案件，不服本院九十一年度簡字第一三一一號中華民國九十二年四月
二日第一審判決（聲請簡易處刑案號：台灣士林地方法院檢察署九十一年度偵字第一
０三一八、一０三一六號），提起上訴，本院管轄之第二審合議庭判決如左：
    主  文
上訴駁回。
    事  實
一、緣甲○○曾與乙○○○因細故發生口角，嗣乙○○○於民國九十年十二月二十二
    日上午十時三十分許，見甲○○從台北市北投區捷運奇岩站下車，竟上前追打甲
    ○○而發生爭執（乙○○○之傷害罪部分，業本院簡易庭判決有罪確定），甲○
    ○亦基於普通傷害之犯意，以徒手方式反擊，雙方相互拉扯互毆，致乙○○○受
    有右耳後瘀傷四乘二公分及一乘０．三公分、左臉擦傷０．五乘０．五公分及二
    乘０．五公分、左臉瘀腫三乘二公分等普通傷害。
二、案經乙○○○訴請台灣士林地方法院檢察署檢察官偵查聲請以簡易判決處刑。
    理  由
一、訊據上訴人即被告甲○○固坦承於上揭時、地與告訴人林黃王娥發生爭吵，惟矢
    口否認有何傷害犯行，辯稱：伊沒有在電話亭打她，因乙○○○追毆伊，伊才回
    手，係正當防衛云云。經查：被告甲○○如何於右揭時地毆打告訴人乙○○○，
    致乙○○○受有前揭傷害之事實，業據告訴人乙○○○於偵查及本院審理時指訴
    綦詳，且被告甲○○於本院審理時亦供稱：伊係因遭毆打而有用右手揮告訴人，
    應該是有揮到告訴人等語，而告訴人乙○○○當日確受有右耳後瘀傷四乘二公分
    及一乘０．三公分、左臉擦傷０．五乘０．五公分及二乘０．五公分、左臉瘀腫
    三乘二公分等傷害，有台北市立陽明醫院甲種診斷證明書一紙在卷可稽，應甚明
    確，而堪認定。被告甲○○雖辯稱其係正當防衛云云，然按最高法院八十四年度
    台非字第二○八號刑事判決要旨謂：「傷害之一般社會經驗法則互毆係屬多數動
    作構成單純一罪而互為攻擊之傷害行為，縱令一方先行出手，而還擊一方在客觀
    上苟非單純僅對於現在不法之侵害為必要排除之反擊行為，因其本即有傷害之犯
    意存在，則對其互為攻擊之還手反擊行為，自無主張防衛權之餘地」，本件縱係
    告訴人先出手打被告，惟被告確有出手還擊，且有揮到告訴人等情，業據被告於
    本院審理時自承在卷，顯見被告還擊行為，並非只在防衛，其尚有主動攻擊之事
    實，應甚明確，參以告訴人乙○○○所受傷勢係在右耳後瘀傷、左臉擦傷、左臉
    瘀腫，而非於手、腳四肢，被告甲○○之反擊行為顯已逾越正當防衛限度而屬互
    毆，依前揭最高法院判決意旨所示，自難認為被告甲○○所為符合正當防衛之要
    件。是被告甲○○前開所辯，無非事後卸責之詞，不足採信。綜上所述，本件事
    證已明，被告甲○○犯行堪以認定，應予依法論科。
二、核被告甲○○所為，係犯刑法第二百七十七條第一項普通傷害罪。原審認被告罪
    證明確，並審酌被告犯行，援引刑事訴訟法第四百四十九條第一項前段、第三項
    、第四百五十四條第二項、刑法第二百七十七條第一項、第四十一條第一項前段
    、罰金罰鍰提高標準條例第一條前段、第二條，量處被告甲○○拘役三十日，如
    易科罰金以三百元折算一日，認事用法並無不當，量刑亦稱妥適。被告上訴意旨
    否認打傷告訴人云云，並無可採，其上訴為無理由，應予駁回。
據上論斷，應依刑事訴訟法第四百五十五條之一第一項、第三項、第三百六十八條，
判決如主文。
本案經檢察官鄭世揚到庭執行職務。
中      華      民      國    九十二    年      十      月     十四     日
                                    臺灣士林地方法院刑事第三庭
                                    審判長法  官  雷  雯  華
                                          法  官  吳  祚  丞
                                          法  官  王  俊  雄
右正本證明與原本無異。
本件判決不得上訴。
                                          書記官  許  秋  莉
中      華      民      國    九十二    年      十      月     十五     日


司法院資訊處製作；財團法人民間司法改革基金會備份。
